臺灣彰化地方法院刑事判決　　　　　　　96年度訴字第1752號
公　訴　人　臺灣彰化地方法院檢察署檢察官
被　　　告　甲○○
　　　　　　　　　　　弄9號
　　　　　　　　　（現另案在臺灣彰化監獄彰化分監執行中）
上列被告因毒品危害防制條例案件，經檢察官提起公訴（九十六
年度毒偵字第一九七五號），本院判決如下：
    主  文
甲○○施用第一級毒品，累犯，處有期徒刑捌月；減為有期徒刑
肆月，如易科罰金，以新臺幣壹仟元折算壹日。
    犯罪事實
一、甲○○前曾因施用毒品案件，經本院以八十七年度毒聲字第
    二八五號裁定送觀察、勒戒後，經評定認無繼續施用毒品之
    傾向，業經臺灣彰化地方法院檢察署檢察官於民國八十七年
    七月二十九日以八十七年度偵字第四六００號為不起訴處分
    確定；後又因施用毒品案件，經本院以八十九年度毒聲字第
    一八九二號裁定送觀察、勒戒後，經評定認有繼續施用毒品
    傾向，由臺灣彰化地方法院檢察署檢察官聲請強制戒治並聲
    請簡易判決處刑，並經本院以八十九年度毒聲字第二九七五
    號裁定令入戒治處所強制戒治一年，並自八十九年七月十七
    日起送臺灣雲林戒治所強制戒治（後於八十九年七月二十六
    日移送臺灣嘉義戒治所執行），嗣戒治屆滿三月，其成效經
    評定為合格，認無繼續戒治之必要，再經本院以八十九年度
    毒聲字第五四三二號裁定停止戒治，所餘戒治期間，付保護
    管束，迨於八十九年十二月十三日停止戒治出所付保護管束
    ，嗣又經本院以九十年度毒聲字第一六九０號裁定撤銷停止
    戒治，令入戒治處所繼續執行強制戒治，迄於九十一年一月
    十九日執行完畢，並於翌日九十一年一月二十日釋放，而聲
    請簡易判決處刑部分則經本院於八十九年八月二十五日，以
    八十九年度彰簡字第五三四號判決判處有期徒刑三月確定；
    再因施用第二級毒品案件，經本院於九十年七月二十日，以
    九十年度彰簡字第三九四號判決判處有期徒刑三月確定；上
    開二罪嗣經送監執行及接續執行，於九十一年七月十九日因
    徒刑期滿執行完畢，並於翌日即九十一年七月二十日出監【
    另又於九十六年一月十二日晚間十時許，在其位於彰化縣彰
    化市○○里○○路○段三八九巷二弄九號之住所，以將海洛
    因加水混合後以注射針筒注射體內之方式，施用第一級毒品
    海洛因一次，此業經本院於九十六年五月二十一日以九十六
    年度訴字第二六０號判決判處有期徒刑一年確定（現即因此
    案件在監執行中）】。詎猶不知警惕，復另基於施用第一級
    毒品海洛因之犯意，於九十六年一月二十五日下午一時四十
    五分許，為警採尿起回溯七十二小時內某時，在臺灣地區境
    內某不詳地點，以不詳之方式，施用第一級毒品海洛因一次
    。嗣於九十六年一月二十五日下午一時二十分許，因行跡可
    疑遭警盤查後，經徵得其同意後採集尿液送驗，結果確呈現
    嗎啡陽性反應，始查悉上情。
二、案經彰化縣警察局彰化分局報請臺灣彰化地方法院檢察署檢
    察官偵查起訴。
    理  由
壹：有關於證據能力部分：
    按被告以外之人於審判外之陳述，雖不符前四條之規定，而
    經當事人於審判程序同意作為證據，法院審酌該言詞陳述或
    書面陳述作成時之情況，認為適當者，亦得為證據。當事人
    、代理人或辯護人於法院調查證據時，知有第一百五十九條
    第一項不得為證據之情形，而未於言詞辯論終結前聲明異議
    者，視為有前項之同意。此刑事訴訟法第一百五十九條之五
    定有明文，本件卷附之詮昕科技股份有限公司濫用藥物尿液
    檢驗報告一紙及法務部調查局鑑定書一紙（此係本院囑託所
    為之鑑定），本案檢察官及被告於本院審理時，就此部分證
    據之證據能力均表示沒有意見（見本院九十六年十二月四日
    審判筆錄），截至本件辯論終結時止，復均未聲明異議，核
    以該詮昕科技股份有限公司所出具之濫用藥物尿液檢驗報告
    及法務部調查局鑑定書與檢察官於本案所主張之事實具有關
    聯性，是可認上開濫用藥物尿液檢驗報告及法務部調查局鑑
    定書均具有證據能力，此先予敘明。
貳：有關於認定犯罪事實部分：
一、訊據被告甲○○於本院審理時均矢口否認有何施用第一級毒
    品海洛因之犯行，並辯稱：伊只有在九十六年一月十二日當
    天有施用第一級毒品海洛因，九十六年一月十二日用到暈倒
    了之後，是伊家人把伊送到彰基醫院之後，伊就沒有再施用
    了云云。然查：被告於九十六年一月二十五日下午一時四十
    五分為警所採集之尿液經送請鑑驗，其結果確呈嗎啡陽性反
    應，有彰化縣警察局彰化分局委託鑑驗尿液代號與真實姓名
    對照表一紙、詮昕科技股份有限公司濫用藥物尿液檢驗報告
    一紙（該檢驗方式係採用氣相層析質譜儀ＧＣ／ＭＳ確認，
    且嗎啡濃度閾值為三一八ＮＧ／ＭＬ，超過判定基準之濃度
    閾值為三００ＮＧ／ＭＬ）及法務部調查局九十六年十一月
    十五日調科壹字第０九六００四九０一七０號鑑定書一紙（
    係本院依職權送複驗，鑑定結果：「一、送驗原封瓶標示為
    ”Ａ－０二九”及”３”之尿液經檢驗結果為嗎啡陰性反應
    －－－；二、送驗原封瓶標示為”Ａ－０二九”及”４”之
    尿液經檢驗結果為嗎啡陽性反應－－－；三、前述嗎啡陽性
    反應，係人體施用嗎啡類毒品後之代謝物，應非外摻毒品所
    致。」）附卷可稽。再參酌以海洛因係嗎啡經化學合成之半
    人工合成品，藥（毒）性倍於嗎啡。其經施打進入人體，藉
    人體解毒系統之代謝作用而分解成藥（毒）性較低之嗎啡，
    故於施打海洛因之煙毒犯尿液中，可檢出嗎啡煙毒反應，而
    一般吸食或施打煙毒品（或麻醉藥品），經人體代謝作用於
    八小時之內，即有百分之八十之量於尿中排出，二十四小時
    之後，續有約剩餘量之百分之九十再排出，七十二小時之後
    仍有微量排出，吸食或施打者個人體質不同，其排出時間亦
    會有所差異，尤其成癮者（抗藥性強）其於吸食後一百二十
    小時內所採之尿液，配合較具公信力之儀器（如氣相層析質
    譜儀），仍「可能」被檢測出，此有憲兵司令部八十年五月
    七日（八十）鑑驗字第一七四六號函影本一份附卷可佐。又
    本院針對被告採尿過程亦經傳喚證人即採尿員吳志仁到庭結
    證稱：「【審判長問：當時被告是否你採尿？（審判長提示
    警訊筆錄、彰化分局委託檢驗尿液代號暨真實姓名對照表並
    告以要旨）】是的。」、「（審判長問：採尿時候採幾瓶？
    ）二瓶。」、「（審判長問：如何採？是一次尿二瓶？）是
    一次尿二瓶。」、「（審判長問：尿了之後，尿液如何送驗
    ？）送給採尿小組，採尿小組再送驗。」、「（審判長問：
    為何兩瓶尿液入庫的時間不一樣？）許忠誠是採尿小組的人
    ，我不知道他如何處理入庫的事情，應該是一瓶送驗，一瓶
    再補送，所以送驗的時間不一樣。」、「（審判長問：當天
    採尿有無當著被告的面彌封？）有。」、「（審判長問：彌
    封後如何處理？）我送分局。」、「（審判長問：兩瓶尿是
    同一時間採的？）是的。」、「（審判長問：被告當初在警
    局有無承認施用海洛因？）沒有，只承認施用安非他命。」
    等語。再經本院當庭質之被告亦供稱：「（審判長問：你當
    初採尿的彌封的罐子是你自己蓋的？）是他們叫我簽名，蓋
    指印之後才彌封，是我尿完之後警察把我的尿液分裝到二個
    罐子內，過程都是在我面前做的，一直到彌封瓶子，從我尿
    出來，將瓶子交給警察，直到彌封完成，這過程警察都是在
    我面前做的。」等詞（詳見本院九十六年十二月四日審判筆
    錄），足認被告在警局為警採尿之過程均無何瑕疵存在，是
    以被告於九十六年一月二十五日下午一時四十五分為警所採
    集之尿液自具有證據能力。另本件被告係於九十六年一月二
    十五日下午一時四十五分為警採尿送驗，核與前案（指九十
    六年度訴字第二六０號）查獲時間（即九十六年一月十三日
    凌晨一時三十分許）二者已超過九日以上，從而依上揭憲兵
    司令部函旨所示，堪認被告確有於九十六年一月二十五日下
    午一時四十五分為警採尿時間回溯前七十二小時內之某時【
    本件因查無任何積極證據足以證明被告係成癮者（抗藥性強
    ）】，有施用第一級毒品海洛因之犯行無訛，本件事證明確
    ，被告施用第一級毒品海洛因之犯行洵堪認定。
二、按施用第一、二級毒品為犯罪行為，毒品危害防制條例第十
    條定有處罰明文。故施用第一、二級毒品者，依前揭規定本
    應科以刑罰。惟基於刑事政策，對合於一定條件之施用者，
    則依同條例第二十條、第二十三條之規定，施以觀察、勒戒
    及強制戒治之保安處分。又按毒品危害防制條例於九十二年
    七月九日修正公布，自九十三年一月九日施行，其中第二十
    條、第二十三條將施用毒品之刑事處遇程序，區分為「初犯
    」及「五年內再犯」、「五年後再犯」。依其立法理由之說
    明：「初犯」，經觀察、勒戒或強制戒治後，應為不起訴處
    分或不付審理之裁定；經觀察、勒戒或強制戒治執行完畢釋
    放後，「五年內再犯」者，因其再犯率甚高，原實施之觀察
    、勒戒及強制戒治既已無法收其實效，爰依法追訴或裁定交
    付審理。至於經觀察、勒戒或強制戒治執行完畢釋放後，「
    五年後再犯」者，前所實施之觀察、勒戒或強制戒治已足以
    遮斷其施用毒品之毒癮，為期自新及協助其斷除毒癮，仍適
    用「初犯」規定，先經觀察、勒戒或強制戒治之程序。從而
    依修正後之規定，僅限於「初犯」及「五年後再犯」二種情
    形，始應先經觀察、勒戒或強制戒治程序。倘被告於五年內
    已再犯，經依法追訴處罰，縱其第三次（或第三次以上）再
    度施用毒品之時間，在初犯經觀察、勒戒或強制戒治執行完
    畢釋放五年以後，已不合於「五年後再犯」之規定，且因已
    於「五年內再犯」，顯見其再犯率甚高，原實施觀察、勒戒
    或強制戒治，已無法收其實效，即應依該條例第十條處罰【
    至第三次（或第三次以上）施用毒品之時間，是否宜有期間
    限制？以多久為適宜？則分屬刑事政策、專門醫學之範圍，
    非審判機關所能決定，有待循立法途徑解決】，此業經最高
    法院於九十五年五月九日，以九十五年度第七次刑事庭會議
    決議在案。從而本次修正毒品危害防制條例就施用毒品者，
    祇於『初犯』及『五年後再犯』二種情形，有其追訴條件之
    限制，即須於初犯經觀察、勒戒或強制戒治釋放後，五年內
    均無施用毒品之行為，始能認其前所實施之觀察、勒戒或強
    制戒治已足遮斷毒癮，而得於五年後再犯時，再予適用初犯
    之規定，重行觀察、勒戒等程序。倘五年內已經再犯，被依
    法追訴處罰，縱其第三次（或第三次以上）施用毒品之時間
    在初犯釋放五年以後，即與『五年後再犯』之情形有別，且
    因已於『五年內再犯』，顯見其再犯率甚高，原實施觀察、
    勒戒或強制戒治，已無法收其實效，而無五年戒斷期之存在
    ，自無再經觀察、勒戒及強制戒治之必要，應由檢察官逕行
    起訴，始符新法修正之本旨（最高法院九十五年度臺非字第
    三０九、三一０判決意旨參照）。查本件被告前曾因施用毒
　　品案件，經本院以八十七年度毒聲第二八五號裁定送觀察、
  　勒戒後，經評定認無繼續施用毒品之傾向，業經臺灣彰化地
    方法院檢察署檢察官於八十七年七月二十九日以八十七年度
    偵字第四六００號為不起訴處分確定；後又因施用毒品案件
    ，經本院以八十九年度毒聲字第一八九二號裁定送觀察、勒
    戒後，經評定認有繼續施用毒品傾向，由臺灣彰化地方法院
    檢察署檢察官聲請強制戒治並聲請簡易判決處刑，並經本院
    以八十九年度毒聲字第二九七五號裁定令入戒治處所強制戒
    治一年，並自八十九年七月十七日起送臺灣雲林戒治所強制
    戒治（後於八十九年七月二十六日移送臺灣嘉義戒治所執行
    ），嗣戒治屆滿三月，其成效經評定為合格，認無繼續戒治
    之必要，再經本院以八十九年度毒聲字第五四三二號裁定停
    止戒治，所餘戒治期間，付保護管束，迨於八十九年十二月
    十三日停止戒治出所付保護管束，嗣又經本院以九十年度毒
    聲字第一六九０號裁定撤銷停止戒治，令入戒治處所繼續執
    行強制戒治，迄於九十一年一月十九日執行完畢，並於翌日
    九十一年一月二十日釋放，後復另於九十六年一月十二日晚
    間十時許，在其位於彰化縣彰化市○○里○○路○段三八九
    巷二弄九號之住所，以將海洛因加水混合後以注射針筒注射
    體內之方式，施用第一級毒品海洛因一次，此業經本院於九
    十六年三月三十日以九十六年度訴字第二六０號判決判處有
    期徒刑一年，並於九十六年五月二十一日確定，此有臺灣高
    等法院被告前案紀錄表、在監在押全國紀錄表及臺灣彰化地
    方法院檢察署刑案資料查註紀錄表各一份在卷可憑，揆諸前
    開最高法院判決及決議意旨，因被告在九十一年一月十九日
    強制戒治執行完畢釋放後之五年內，業已有施用第一級毒品
    之行為，則本次被告於九十六年一月二十五日下午一時四十
    五分許，為警採尿起回溯七十二小時內某時再次為施用第一
    級毒品之犯行，即與五年後再犯之情形有別，本院自仍應依
    法予以論罪科刑，併此敘明。
三、按海洛因係毒品危害防制條例所定之第一級毒品，不得非法
　　施用。是被告甲○○施用第一級毒品海洛因之行為，核係犯
　  毒品危害防制條例第十條第一項之施用第一級毒品罪。查被
    告為供施用第一級毒品而持有該級毒品之低度行為，應為施
    用之高度行為所吸收，不另論罪。末查被告前曾於八十九年
    八月二十五日，因違反毒品危害防制條例案件，經本院以八
    十九年度彰簡字第五三四號判決判處有期徒刑三月確定；再
    因違反毒品危害防制條例案件，經本院於九十年七月二十日
    ，以九十年度彰簡字第三九四號判決判處有期徒刑三月確定
    ；上開二罪嗣經送監執行及接續執行，於九十一年七月十九
    日因徒刑期滿執行完畢，並於翌日即九十一年七月二十日出
    監，有臺灣彰化地方法院檢察署刑案資料查註紀錄表、臺灣
    高等法院被告前案紀錄表及臺灣高等法院在監在押全國紀錄
    表各一份附卷可稽，被告前受有期徒刑執行完畢，於五年以
    內故意再犯本件有期徒刑以上之罪，為累犯，應依刑法第四
    十七條第一項之規定加重其刑。爰審酌被告曾因施用毒品經
    送觀察、勒戒及強制戒治，而仍未知警惕又再犯本案之罪，
    足見其雖經觀察、勒戒及強制戒治之治療程序，仍未徹底袪
    除施用毒品遠離毒害，顯未能善體國家設置觀察、勒戒等機
    構，協助毒品施用者戒除毒害之良法美意，惟念及施用毒品
    本質上係戕害自身健康之行為，尚未嚴重破壞社會秩序或侵
    害他人權益，及其施用第一級毒品海洛因之次數僅一次，犯
    罪之動機、目的、所生危害及犯罪後猶矢口否認犯行態度非
    屬良好等一切情狀，量處如主文所示之刑。末按犯罪在中華
    民國九十六年四月二十四日以前者，除本條例另有規定外，
    依下列規定減刑：一、死刑減為無期徒刑。二、無期徒刑減
    為有期徒刑二十年。三、有期徒刑、拘役或罰金，減其刑期
    或金額二分之一。又犯最重本刑為五年以下有期徒刑以下之
    刑之罪，依本條例規定減為六月以下有期徒刑、拘役者，應
    於為減刑裁判時，併諭知易科罰金折算之標準。此中華民國
    九十六年罪犯減刑條例第二條第一項、第九條分別定有明文
    。查本件被告犯罪時間係在九十六年四月二十四日以前，合
    於中華民國九十六年罪犯減刑條例第二條第一項第三款減刑
    規定，應減其宣告刑二分之一，故減處為有期徒刑四月，並
    諭知易科罰金之折算標準，以示懲儆。
據上論斷，應依刑事訴訟法第二百九十九條第一項前段，毒品危
害防制條例第十條第一項，刑法第十一條前段、第四十七條第一
項、第四十一條第一項前段，中華民國九十六年罪犯減刑條例第
二條第一項第三款、第七條、第九條，判決如主文。
本案經檢察官余建國到庭執行職務。
中　　華　　民　　國　九十六　年　　十二    月  十八　日
                  刑事第五庭  審判長法  官  許旭聖
                                    法  官  簡婉倫
                                    法  官  楊舒嵐
以上正本證明與原本無異。
如不服本判決，應於判決送達後十日內，向本院提出上訴書狀「
切勿逕送上級法院」，上訴書狀應「敘述具體上訴理由」，並按
他造當事人之人數附具繕本，上訴於臺灣高等法院臺中分院。
中　　華　　民　　國　九十六　年　　十二    月  十八　日
                                    書記官  劉玫金
附錄論罪科刑法條
毒品危害防制條例第十條第一項：
施用第一級毒品者，處六月以上五年以下有期徒刑。
